臺灣高等法院臺中分院刑事裁定　　　　　　　　　　九十三年度交抗字第七九九號
　　抗　告　人　甲○○
　　即受處分人
右抗告人因聲明異議案件，不服臺灣台中地方法院交通法庭中華民國九十三年十一月
二十九日所為裁定（九十三年度交聲字第七八七號），提起抗告，本院裁定如左：
      主  文
原裁定撤銷，發回台灣台中地方法院。
      理  由
一、原裁定以：本件抗告人即受處分人（下稱受處分人）甲○○經台中市警察局第六
    分局舉發於民國（下同）九十三年十月九日十六時四十分許，駕駛車號ＰＮ５─
    ６７６號重機車，行經台中市○○○路○段東海大學企管研究中心處，因「汽車
    駕駛人駕駛汽車肇事致人受傷逃逸者（肇事致胡立雲輕傷）」違規，並掣開中市
    警交字第ＧＣ0000000號舉發通知單舉發等情，有前揭舉發通知單一紙、
    和解書等在卷可稽。雖受處分人聲明異議辯稱：當時正值交通尖峰時間，經過該
    地點之車輛相當多，故不慎與被害人胡立雲所騎乘之機車發生擦撞，致胡小姐機
    車傾倒，但因見胡小姐隨即站起扶正機車，未發現有受傷情事，為免阻礙通行以
    致駛離云云。然依雙方簽署之和解書內容，受處分人係騎乘機車自後方追撞胡立
    雲所騎之機車，導致胡立雲與其機車撞離原事發地點數公尺之遠，身體多處淤青
    、摔傷、機車嚴重毀損，顯見當時撞擊力道並非輕微，受處分人於當場即確知肇
    事，胡立雲極可能因此致傷，惟受處分人於肇事後竟未停車救護、察看受傷者之
    傷情，乃繼續騎乘機車逃逸，是以受處分人所辯，尚難採信。從而，認原處分機
    關（交通部公路總局台中區監理所台中市監理站）援引道路交通管理處罰條例第
    六十二條第一項之規定，裁處受處分人吊銷駕駛執照，終生禁考，並無不當，而
    予以裁定駁回受處分人之聲明異議云云，固非無見。
二、惟查汽車駕駛人，駕駛汽車肇事致人受傷或死亡，應即採取救護或其他必要措施
    ，並向警察機關報告，不得駛離，違者吊扣其駕照三個月至六個月，逃逸者吊銷
    駕駛執照；汽車駕駛人，曾依道路交通管理處罰條例第六十二條第一項之規定吊
    銷駕駛執照者，終身不得考領駕駛執照，道路交通管理處罰條例第六十二條第一
    項、第六十七條第一項分別定有明文，顯見「肇事致人受傷而駛離」及「肇事致
    人受傷而逃逸」，兩者之處罰顯有不同。本件受處分人自始於聲明異議時即抗辯
    稱：其係一時未察而駛離，絕非心存不正或不負責任，所謂「肇事致人受傷逃逸
    」係屬誤會云云（見原審卷第三頁之聲明異議狀），嗣於抗告時復指稱：伊機車
    與胡立雲之機車發生擦撞後，伊曾短暫停留現場觀察胡立雲之傷勢，見其無明顯
    外傷並留下聯絡電話後始行離去，事後胡立雲依伊所留電話與伊聯絡，兩造於九
    十三年十月十八日達成和解，立有和解書在卷可參，是原裁定遽認伊肇事後逃逸
    ，應有違誤云云（見抗告狀）。是受處分人於肇事後究有無下車察看被害人胡立
    雲之傷勢？有無當場留下其姓名及聯絡電話予被害人胡立雲？攸關受處分人究係
    駛離現場抑或係逃逸之認定，自應先予釐清。本件原裁定僅憑台中市警察局舉發
    違反道路交通管理事件通知書，即遽行認定受處分人係肇事致人受傷而逃逸，並
    未傳訊受處分人及被害人胡立雲到庭說明，亦未傳喚承辦警員或相關證人到庭作
    證，於採證及認事方面，均非無瑕疵可指。受處分人抗告意旨執此指摘原裁定不
    當，非全無理由，應由本院將原裁定予以撤銷。茲為調查之翔實及維護受處份人
    審級之利益，爰予以發回原審法院另為適法之裁定。
三、據上論結，應依道路交通事件處理辦法第二十六條、刑事訴訟法第四百十三條前
    段，裁定如主文。
中      華      民      國      九十三    年    十二    月    二十八    日
                                   臺灣高等法院臺中分院刑事第八庭
                                         審判長法  官  羅  得  村
                                               法　官  陳  毓  秀
                                               法  官  劉  榮  服
右正本證明與原本無異。
不得再抗告。
                                               書記官  陳  俞  豪
中     華     民     國     九十三     年     十二     月    二十九     日
                                                              　　　　　Ｆ
